【裁判字號】    99,台上,7133
【裁判日期】    991118
【裁判案由】    違反毒品危害防制條例
【裁判全文】
最高法院刑事判決            九十九年度台上字第七一三三號
上  訴  人  程聖翔
選任辯護人  劉宏邈律師
上列上訴人因違反毒品危害防制條例案件，不服台灣高等法院中
華民國九十八年五月二十六日第二審判決（九十八年度上訴字第
六五五號，起訴案號：台灣板橋地方法院檢察署九十六年度偵字
第九八四六號），提起上訴，本院判決如下：
    主  文
原判決撤銷，發回台灣高等法院。
    理  由
本件原判決撤銷第一審諭知上訴人程聖翔無罪之判決，改判論處
上訴人販賣第三級毒品罪刑（累犯，處有期徒刑五年二月，並為
相關從刑之諭知），固非無見。
惟查：（一）、刑法上販賣罪之完成，與民法上買賣契約之成立
，二者之概念尚有不同。在民法上，買賣雙方就買賣標的物與價
金等買賣要件之意思表示一致，其買賣契約固已成立。然刑法上
之販賣行為，則須以營利為目的，將標的物販入或賣出，有一於
此，其犯罪行為始為完成，苟行為人尚未將標的物販入或賣出，
即難謂其販賣行為已屬完成。而所謂賣出，自應以標的物已否交
付為斷，苟標的物已交付，縱買賣價金尚未給付，仍應論以販賣
既遂罪；反之，如標的物尚未交付，縱行為人已收受價金，仍難
謂其販賣行為已屬完成。原判決事實記載：上訴人意圖營利，基
於販賣第三級毒品之犯意後，先於民國九十六年四月二十八日凌
晨零時許，因劉泓德持其所有0000000000門號之行動
電話撥打至上訴人所持用之0000000000門號行動電話
，向上訴人表示欲購買愷他命一包，並約定在位於台北縣永和市
之TEMPO 舞廳前以新台幣（下同）八百元之價格交易。上訴人隨
即於同日凌晨二時許，在台北市○○路一三一號之酒店內，向某
真實姓名年籍不詳，綽號為「阿祥」之成年男子，以每包愷他命
六百元之價格，販入五包塑膠袋包裝之愷他命後，駕駛其所有車
牌號碼為０七一０-NK號之自小客車前往上開TEMPO舞廳。嗣於同
日凌晨三時三十分許，上訴人駛至台北縣永和市○○路○段一二
０號前即TEMPO 舞廳附近時，劉泓德即上前與上訴人交易，於上
訴人收取劉泓德所交付八百元而尚未交付愷他命之際，當場為台
北市政府警察局信義分局員警查獲等情。但於判決理由內並未說
明其憑以認定上訴人有前揭意圖營利而販入或賣出愷他命之證據
及理由，已嫌理由不備。又原判決理由既未認定上訴人係以販賣
營利為目的，而將毒品販入，則上訴人雖已收受價金，但尚未將
買賣標的物愷他命交付劉泓德，即被警查獲，則該次販賣行為能
否認已經完成而論以販賣既遂，不無疑問。原判決理由未予釐清
說明，難謂判決理由已臻完備。（二）、毒品危害防制條例第十
九條第一項前段規定：犯第四條至第九條、第十二條、第十三條
或第十四條第一項、第二項之罪者，其供犯罪所用或因犯罪所得
之財物，均沒收之。依其規定，犯上開各罪供犯罪所用、預備用
或因犯罪所得，屬於被告所有者，均應予以沒收。原判決事實記
載：劉泓德持其所有0000000000門號之行動電話撥打
至上訴人所持用之0000000000門號行動電話，向上訴
人表示欲購買愷他命一包，並約定在位於台北縣永和市之 TEMPO
舞廳前以八百元之價格交易。嗣於同日凌晨三時三十分許，上訴
人駛至台北縣永和市○○路○段一二０號前TEMPO 舞廳附近時，
劉泓德即上前與上訴人交易，於上訴人收取劉泓德所交付八百元
而尚未交付愷他命之際，當場為台北市政府警察局信義分局員警
查獲，並扣得上開毒品愷他命五包、行動電話門號000000
0000號之SIM 卡一枚及現金八百元等物。於判決理由亦引用
0000000000門號行動電話雙向通聯紀錄為上訴人論罪
之依據【見原判決理由貳一之(一)】，而上開行動電話，依卷附泛
亞公司資料查詢表顯示，其申請使用者為上訴人（見偵卷第七０
、七一頁），而上訴人於警詢、偵查時亦坦承以該行動電話與劉
泓德聯繫交易毒品之事（見偵卷第一０、六三頁）。上情倘若無
訛，則上開行動電話應係供上訴人販賣毒品所用之物，應依法宣
告沒收，原審未經詳查，逕認該行動電話門號之 SIM卡乙枚，並
無積極證據證明係上訴人所有供本案販賣第三級毒品使用之物，
而不予宣告沒收，難謂無應於審判期日調查之證據而未予調查之
違法。以上，或為上訴意旨所指摘，或屬本院得依職權調查之事
項，應認原判決有撤銷發回更審之原因。
據上論結，應依刑事訴訟法第三百九十七條、第四百零一條，判
決如主文。
中    華    民    國  九十九  年   十一   月   十八   日
                      最高法院刑事第二庭
                          審判長法官  莊  登  照  
                                法官  徐  昌  錦  
                                法官  許  錦  印  
                                法官  呂  丹  玉  
                                法官  蔡  國  在  
本件正本證明與原本無異
                                      書  記  官  
中    華    民    國  九十九  年   十一   月  二十三  日
                                                      v

司法院資訊處製作；財團法人民間司法改革基金會備份。
